臺灣高等法院臺南分院民事判決
110年度上字第180號
上  訴  人  晟泰食品有限公司

法定代理人  陳芳賜  
訴訟代理人  謝英吉律師
被  上訴人  萬灃股份有限公司

法定代理人  簡玉枝  
訴訟代理人  鐘為盛律師
上列當事人間請求損害賠償事件，上訴人對於中華民國110年4月
9日臺灣雲林地方法院第一審判決（109年度訴字第536號）提起
上訴，本院於111年3月30日言詞辯論終結，判決如下：
    主  文
上訴駁回。
第二審訴訟費用由上訴人負擔。
    事實及理由
一、上訴人起訴主張：被上訴人之公司名稱原為雙冠生技股份有
    限公司（下稱雙冠公司），登記負責人為訴外人陳芳賜之子
    陳冠穎，實際負責人為陳芳賜，乃伊之子公司。伊於民國（
    下同）106年9月1日將伊所有雲林縣○○市○○段000地號土地（
    權利範圍全部）及同段00建號即門牌號碼雲林縣○○市○○○路0
    號建物（下稱系爭房地）出售予訴外人簡玉枝為負責人之「
    力弘生技股份有限公司」（下稱力弘公司），並將子公司雙
    冠公司之工廠及機器（不含生財器具、庫存原物料）出售予
    力弘公司，惟為避免雙冠公司倘若結束營業，其「酒製造業
    生產許可執照」可能遭主管機關註銷，被上訴人無法幫伊代
    工生產，故雙方約定，以股份轉讓方式，由伊將雙冠公司之
    股份轉讓予訴外人簡玉枝及其配偶、子女，股份移轉後，被
    上訴人於107年1月12日始將雙冠公司名稱變更為「萬灃股份
    有限公司」（下稱萬灃公司）。兩造於107年6月簽訂委託製
    造契約書（下稱系爭契約），約定被上訴人（即乙方）提供
    原料、代工服務，包括原有設備、製造包裝與倉儲等，伊（
    即甲方）同意給付被上訴人20公升桶裝生啤酒之價款為新臺
    幣（下同）1,200元。而伊所有且擁有專利之生啤酒桶販賣
    機（下稱生啤酒販賣桶）、生啤酒運送桶乃生產生啤酒及市
    場銷售所不可或缺之專利品，被上訴人因而切結，其因生產
    伊產品而需添購之專用設備如模具等，須經伊同意，且該設
    備之所有權歸屬於伊，但由被上訴人保管，被上訴人使用伊
    擁有專利之上開物品，即有為伊代工生產生啤酒，讓伊得以
    持續銷售之義務。然被上訴人事後竟趁伊於107年8月7日發
    生簽發予第三人之支票跳票之際，擅自片面停止出貨，且直
    接出貨予伊之客戶，搶走伊全台客戶、經銷商及業務員，並
    將伊擁有專利且寄放在被上訴人雲林縣○○市○○○路0號0樓之
    生啤酒販賣桶、運送桶（即切結書所載之啤酒內膽）、塑膠
    籃等物品佔為己有，造成伊自107年8月至109年7月共24個月
    ，至少受有600萬元之損害（計算式：25萬元×24＝600萬元）
    。伊自得依系爭契約、民法第277條或第184條第1項前段規
    定，擇一請求被上訴人賠償300萬元及自起訴狀繕本送達翌
    日加計之法定遲延利息。原審駁回伊之請求，顯有違誤，為
    此提起上訴，並聲明如下：㈠原判決廢棄。㈡被上訴人應給付
    上訴人300萬元，及自起訴狀繕本送達翌日起至清償日止，
    按年息百分之5計算之利息。㈢願供擔保，請准宣告假執行。
二、被上訴人則以：系爭契約並無約定委託代工之期間，上訴人
    自107年8月7日起即未委託伊代工，且自107年5月起至同年8
    月即未支付伊任何代工費用，伊本得依系爭契約第6條第2項
    約定，逕行解除系爭契約。又上訴人於107年8月7日發生財
    務危機，簽發予第三人之支票跳票，依民法第265條規定，
    伊亦得於上訴人給付積欠之代工費完畢或提出擔保前，拒絕
    出貨予上訴人。另上訴人主張之生啤酒販賣桶、配送桶專利
    設備並非上訴人所有。又縱認定既有之生啤酒販賣桶、生啤
    酒運送桶僅係代工期間供伊使用，然上訴人既認定代工契約
    期間仍然存續，則伊縱有使用上開物品，亦屬合法使用。又
    兩造並無約定伊不得與上訴人既有客戶交易，因上訴人於10
    7年8月6日爆發財務危機，人去樓空，上訴人之客戶無法由
    經銷業務取得商品，而直接向製造廠商即伊購買，基於經濟
    交易自由原則，尚非不法。另上訴人並未舉證證明其每桶20
    公升啤酒之利潤為1,000元及其因此受有600萬元之損害。是
    原審駁回上訴人之請求，並無不當等語，資為抗辯，並答辯
    聲明：㈠上訴駁回。㈡如受不利判決，願供擔保，請准宣告免
    為假執行。
三、兩造不爭執之事實：（本院卷第318-320頁）
  ㈠被上訴人之公司名稱原為雙冠公司，登記負責人為訴外人陳
    芳賜之子陳冠穎，實際負責人為陳芳賜，乃上訴人之子公司
    。
  ㈡上訴人與訴外人力弘公司（被上訴人法定代理人簡玉枝為其
    負責人）約定由上訴人將其所有系爭房地出售予力弘公司（
    惟兩造對於為此所簽立之契約，係如原審卷一第373至378頁
    或原審卷二第43至55頁所示之106年8月24日不動產買賣契約
    書有爭執）。（原審卷一第373-378頁、原審卷二第43-55頁
    ）
  ㈢嗣雙冠公司與力弘公司簽立106年10月2日工廠買賣契約書，
    由雙冠公司將其設置於雲林縣○○市○○○路0號工廠及廠内設備
    生產機器連同附屬物件全部出售予力弘公司。（原審卷二第
    129-131頁；同卷第263-265頁）
  ㈣兩造為免雙冠公司遭事業主管機關撤銷啤酒製造之許可執照
    ，無法繼續生產啤酒，故合意以股份轉讓方式，由上訴人將
    雙冠公司之股份轉讓予被上訴人法定代理人簡玉枝及訴外人
    李進祥（簡玉枝之配偶）、李婉如（簡玉枝之子女）、李彗
    榕（簡玉枝之子女），被上訴人並於股份移轉後之107年1月
    12日將雙冠公司名稱變更為萬灃公司。（原審卷一第287-28
    9頁）。
  ㈤兩造於107年6月22日簽立系爭契約，由上訴人委託被上訴人
    代工生產製作生啤酒，惟並無約定委託代工之期間。另系爭
    契約第6條第2項約定：「…甲方（即本件上訴人）如遲延給
    付代工費用，應依委託代工費總額之千分之一作為計算日違
    約金基礎。遲延給付代工費用已逾一個月後，乙方（即本件
    被上訴人）得逕行解除契約」。（原審卷一第21-27頁）
  ㈥上訴人法定代理人陳芳賜就生啤酒販賣桶、生啤酒運送桶有
    新型專利。（原審卷一第29-31頁）
  ㈦力弘公司與上訴人有簽立如原審卷一第291頁所示切結書，表
    示：「甲方（即力弘公司）於106年9月1日收購雙冠生技股
    份有限公司，乙方（即上訴人）同意在委託力弘生技股份有
    限公司代工生產生啤酒期間其所擁有之10L.20L啤酒內膽及
    專利販賣機供甲方共同使用，唯需增加用量時甲方需取得乙
    方同意委託生產，以確保乙方之專利保障…」。
  ㈧被上訴人前以上訴人於107年5月至107年8月間向其購買黑麥
    汁及全麥啤酒等商品，而未給付貨款為由，對上訴人起訴請
    求給付貨款，並經臺灣臺中地方法院（下稱臺中地院）以10
    9年度訴字第546號判決上訴人應給付52萬2,448元貨款予被
    上訴人確定。（下稱另案，原審卷一第101-118頁）
  ㈨被上訴人於107年8月7日以後即無再生產啤酒出貨予上訴人。
  ㈩上訴人法定代理人所開立票號CW0000000、面額50萬元、發票
    日為107年8月25日之支票（下稱系爭50萬元支票）因存款不
    足及拒絕往來戶而退票。（本院卷第103頁）
四、兩造之爭點：（本院卷第320頁）
    上訴人主張被上訴人於107年8月7日後未再生產啤酒出貨予
    上訴人，並將上訴人擁有之專利生啤酒販賣桶、生啤酒運送
    桶、塑膠籃等物品佔為己有，且將所生產之啤酒出賣予上訴
    人之原客戶，造成上訴人每月至少受有25萬元之損害，自10
    7年8月起至109年7月止共24個月，合計至少受有600萬元之
    損害，依系爭契約、民法第227條或同法第184條第1項規定
    ，擇一請求被上訴人給付300萬元，有無理由？
五、得心證之理由：
  ㈠按當事人主張有利於己之事實者，就其事實有舉證之責任，
    民事訴訟法第277條前段定有明文。上訴人主張其於107年7
    月有向被上訴人訂貨20公升鮮（生）啤酒，被上訴人至107
    年8月3日才出貨82桶啤酒，其於收訖上開82桶啤酒後，馬上
    又向被上訴人續訂未來一週至少50桶之20公升鮮啤酒，然被
    上訴人於107年8月7日即片面停止代工及出貨等情，為被上
    訴人所否認，依前開規定，自應由上訴人就前開有利於己之
    事實舉證證明之。經查：
　⒈兩造於107年6月22日簽訂有原證一所示之委託製造合約書，
    約定訂貨及出貨方式為「乙方（即被上訴人）接到甲方（即
    上訴人）當月訂購量，經乙方確認後之日起算7個工作天內
    出貨。…交貨地點：乙方工廠，甲方需安排車輛運送，運費
    由甲方負擔。」、付款條件為「甲方下訂單，經乙方確認後
    ，乙方於當批代工生產數量生產完畢後，按當批出貨數量應
    給付之款項開立發票，檢付提貨簽收單交付甲方或甲方之指
    定人，甲方核對無誤後應於月結開立60天期票付款給乙方。
    甲方如遲延給付代工費用，應依委託代工費總額千分之一作
    為計算日違約金基礎。遲延給付代工費用已逾一個月後，乙
    方得逕行解除契約。每五十萬貨款就結算，小餘五十萬月結
    。」，然未約定委託代工之期間（見原審卷一第23-27頁）
    。
　⒉上訴人雖主張其有於107年8月3日後向被上訴人訂購至少50桶
    20公升之鮮啤酒，然未提出任何訂貨單為憑。至其於原審所
    提出與客戶之送貨單、統一發票、銷貨單、合約書（見原審
    卷一第37-55頁、第135-225頁、第293-339頁），僅足證明
    其於107年8月5日前有銷售生啤酒予客戶、有與第三人簽訂
    經銷合約、代理合約、供銷合約、合作意向書之事實；另上
    訴人所提出之LINE通話截圖（見原審卷二第57頁、第67頁）
    ，係交代員工處理客戶問題或後續出貨事宜；所提出之協議
    書（見原審卷二第65頁），則係上訴人積欠第三人之代工費
    用如何以貨品抵付之協議；於本院所提出之統一發票、估價
    單（見本院卷第25-45頁），充其量亦僅能證明上訴人於107
    年8月以後仍有營運之事實，尚無從證明上訴人有於107年8
    月3日之後向被上訴人訂購鮮啤酒之情事。
　⒊另據證人即上訴人公司業務蕭吉宏於原審證稱：「通常我們
    下單流程是，我跟黃梅雯聯絡訂購我所需要的市場數量，然
    後他再通知我何時供貨。」、「是由黃梅雯跟廠商聯絡，不
    是我跟廠商聯絡。」、「（問：你在107年8月到你離職之日
    ，有再向黃梅雯請她跟廠商聯絡訂貨事宜嗎？）沒有。」、
    「因為我是負責北部的業務工作，所以我只負責北部的酒品
    供需問題，所以以我立場我只是陳述我北部到8 月我都沒有
    下單跟廠商訂貨。至於南區或中區不在我負責範圍，我不知
    道。」等語（見原審卷二第137-138頁），而證人黃梅雯於1
    07年8月7日起即不再進入上訴人公司上班，此業據證人黃梅
    雯於原審到庭證述明確（見原審卷二第97頁），是證人黃梅
    雯於107年8月7日之後自不可能為上訴人向被上訴人訂購啤
    酒。至證人黃梅雯雖另證稱跟被上訴人公司訂貨大部分係由
    其老闆直接跟被上訴人訂貨等語（見原審卷二第97頁），上
    訴人亦主張係由其負責人陳芳賜以電話向被上訴人訂購云云
    ，然上訴人自承107年8月7日發生其開給第三人之支票跳票
    ，且據證人黃梅雯、林姿伶、蕭吉宏等人於原審到庭證稱10
    7年8月6日上訴人負責人陳芳賜積欠地下錢莊債務，發生財
    務危機，離開公司躲債等情（見原審卷二第96頁、第99頁、
    第134-136頁），則衡諸常情，陳芳賜既因積欠地下錢莊債
    務而避債，豈會為向被上訴人下訂單而自陷暴露行蹤之風險
    。況就訂貨流程，被上訴人亦主張上訴人訂貨時會將銷售單
    傳真予被上訴人，被上訴人始能明確知悉日期、送貨地點及
    數量，其以電話向上訴人確認，送貨完後隔月月初再以銷售
    單、收據、發票、請款單向上訴人請款，並提出上面有上訴
    人公司傳真號碼（00-00000000）之銷貨單影本1件為證（見
    本院卷第243頁），經核被上訴人前開主張，實符合一般商
    業交易實務，應為可信。是上訴人空言主張其負責人陳芳賜
    有以電話向被上訴人訂貨云云，難認可採。基上，堪認上訴
    人自107年8月7日起確未再委託被上訴人公司代工生產啤酒
    。
　⒋上訴人雖又主張由107年8月6日、7日、15日上訴人負責人陳
    芳賜與證人黃梅雯在公司LINE群組的對話內容、證人黃梅雯
    、林姿伶、蕭吉宏之證詞，可證上訴人雖然支票跳票，但公
    司依然持續在聯繫及處理客戶反應之問題，而持續營業中，
    若非被上訴人片面停止代工出貨，上訴人豈有可能未持續向
    被上訴人訂貨云云，然上訴人公司既從事販賣啤酒之業務，
    其繼續處理客戶問題或存貨等事務，自屬當然，要難認上訴
    人前開「被上訴人片面停止代工出貨」之主張為可採。
　⒌況按當事人之一方，應向他方先為給付者，如他方之財產，
    於訂約後顯形減少，有難為對待給付之虞時，如他方未為對
    待給付或提出擔保前，得拒絕自己之給付，民法第265條定
    有明文。本件上訴人積欠被上訴人107年5月至107年8月間之
    黑麥汁、全麥啤酒等商品貨款未付，經臺中地院以109年度
    訴字第546號判決上訴人應給付52萬2,448元貨款予被上訴人
    確定，有臺中地院109年度訴字第546號民事判決可稽。上訴
    人雖辯稱被上訴人截至107年8月均未向上訴人請領107年5月
    以後之貨款，係於109年2月11日於另案起訴時始於訴訟上提
    出請款單；又稱力弘公司就107年5、6月之款項係於107年7
    月9日請款，就107年7月之款項係於7月31日請款（見原審卷
    一第341-345頁、第351-367頁），請款日係月結1個月，並
    於月結後開立60天之期票，就107年8月之出貨，8月7日尚未
    屆雙方約定之請款日，而被上訴人請款後，依作業係先寄單
    ，經核對後於10至15日期間開立支票付款，是其依約並無延
    欠貨款，又其於107年6月15日已交付系爭50萬元支票作為預
    付款，縱其有積欠貨款，力弘公司亦得隨時提示兌現，被上
    訴人自不得以其積欠貨款拒絕代工云云。然系爭契約關於付
    款條件已約定「每五十萬貨款就結算，小餘五十萬月結」，
    而上訴人107年5月、6月、8月之貨款均低於50萬元，自應月
    結，是被上訴人主張其於隔月月初即檢具請款單、發票、銷
    貨單向上訴人請款，較符合兩造之約定及商業交易實務，至
    上訴人於被上訴人請款後雖得開立60天之期票付款，然於支
    票兌現前，上訴人對於被上訴人之貨款債務仍係存在。上訴
    人自承107年8月7日發生其開給第三人的支票跳票，且於107
    年8月6日上訴人負責人陳芳賜積欠地下錢莊債務，發生財務
    危機，離開公司躲債，業經證人黃梅雯、林姿伶、蕭吉宏於
    原審證述明確，且上訴人公司及負責人陳芳賜均自107年8月
    6日即發生退票，於107年8月24日通報拒絕往來，於110年8
    月24日始經解除拒絕往來等情，有財團法人台灣票據交換所
    110年12月24日台票總字第1100006014號函及所附之退票明
    細表在卷可參（見本院卷第253-258頁），則系爭50萬元支
    票顯無法兌現，而無法擔保貨款之支付。是以，於上訴人就
    107年5月至8月之貨款均未支付之情形下，上訴人公司及負
    責人陳芳賜之支票於107年8月6日均發生退票，上訴人負責
    人陳芳賜亦因躲避債務而行蹤不明，自應認上訴人確有民法
    第265條所定「他方之財產，於訂約後顯形減少，有難為對
    待給付之虞」之情事。至上訴人主張當時其尚有全聯實業股
    份有限公司未收貨款超過200萬元及其他全省經銷商未收貨
    款可收取，庫存亦有將近400萬元，並提出合作金庫銀行存
    款存摺、庫存明細為證（見本院卷第233、239頁），然上訴
    人公司負責人陳芳賜於107年8月6日即因躲債而行蹤不明，
    則上訴人公司是否對第三人有債權存在，或尚有存貨可資銷
    售云云，實屬未明，且上訴人公司於107年7、8月銷項金額
    及進項金額均為零，有財政部中區國稅局營業人銷售額與稅
    額申報書（401）在卷可參（見本院卷第199頁），足認於10
    7年7、8月上訴人並無銷售貨物之情事。是以，依民法第265
    條之規定，被上訴人自得於上訴人給付代工費完畢或提出擔
    保前，拒絕出貨予上訴人。
　⒍至上訴人雖主張由臺中地院109年度訴字第546號判決內容，
    可知兩造於訴訟前不僅對於貨款尚未釐清及確認，且雙方並
    有留抵稅額、原物料費用、107年菸酒製造業者許可年費、
    電費及水費、公司登記規費級經濟部線上申辦繳費、經濟部
    工業局斗六工業區服務中心一般公共設施服務費、購買統一
    發票費用、使用次氯酸電解水費用、購買噴字機清潔液、酒
    精、分配器等費用尚未釐清及結算，則上訴人有無積欠貨款
    尚未明瞭，被上訴人以此片面停止出貨，並無理由云云，然
    民法第265條之不安抗辯權，並不限於契約之兩造債權債務
    已經完全釐清及確認後始得行使，契約所定應先為給付之一
    方如遇他方之財產，於訂約後顯形減少，有難為對待給付之
    虞時，如尚待兩造以訴訟上或訴訟外之方式釐清及確認兩造
    間債權債務關係，則不啻要求先為給付之一方持續處於不安
    之狀態，當非該條規定之立法原意。本件上訴人於107年8月
    間因簽發之支票跳票而發生財務問題，足認上訴人之財產於
    訂約後顯形減少，有難為對待給付之虞，則被上訴人即得行
    使民法第265條不安抗辯權，且其後兩造經臺中地院109年度
    訴字第546號判決確認本件上訴人於107年5月至8月間共積欠
    本件被上訴人貨款71萬8,722元，扣除本件上訴人得據以抵
    銷之19萬6,274元，本件上訴人尚積欠本件被上訴人貨款52
    萬2,448元等情（見原審卷一第110-118頁），是上訴人抗辯
    被上訴人不得行使民法第265條之不安抗辯權，為不可採。
　⒎綜上，上訴人並未能證明其於107年8月3日後有向被上訴人下
    訂單之行為，且上訴人積欠被上訴人代工費用未償，被上訴
    人亦得依民法第265條規定，拒絕出貨予上訴人，是上訴人
    主張被上訴人片面拒絕代工及出貨，違反系爭契約約定，為
    不可採。
　㈡上訴人另主張被上訴人將其擁有之專利生啤酒販賣桶、生啤
    酒運送桶、塑膠籃等物品佔為己有，且將所生產之啤酒出賣
    予上訴人之原客戶，造成上訴人每月至少受有25萬元之損害
    等情，為被上訴人所否認，而以前開情詞置辯，經查：
  ⒈被上訴人公司原為上訴人所有之雙冠公司，於106年8月24日
    由被上訴人之法定代理人向上訴人購買不動產及雙冠公司所
    有生產及販售啤酒、黑麥汁之動產設備、廠商進貨資料等，
    業據被上訴人提出上訴人不爭執形式上真正之不動產買賣契
    約書為證（見原審卷一第373-378頁，下稱第一份不動產買
    賣契約書）。依上開不動產買賣契約書第1條第2項約定「雙
    冠生技股份有限公司之動產設備及車輛全部包括買賣在內一
    併移轉買方佔有使用，除私人轎車不包括買賣在內。」及附
    件二第3點約定：「賣方廠房買賣包括土地、廠房、機具設
    備、廠商進貨資料，屬公司財產買賣合約內容不得私下變賣
    ，於雙方點交確認後，合約才屬成立。」等語，顯見雙方買
    賣之標的包括既有之生啤酒販賣桶、運送桶、塑膠籃等物品
    及廠商資料等。
  ⒉上訴人雖提出其與力弘公司於106年8月24日簽訂之不動產買
    賣契約書（見原審卷二第45-55頁，下稱第二份不動產買賣
    契約書）及力弘公司與雙冠公司106年10月2日簽署之工廠買
    賣契約書（見原審卷二第129-131頁），主張第一份不動產
    買賣契約書僅係簡玉枝暫時以其個人名義簽訂之草約，已經
    第二份不動產買賣契約書及工廠買賣契約書取代而作廢，是
    買賣內容僅雙冠公司之工廠及廠內設備機器連同附屬物件，
    不包含上訴人擁有之飲料運送桶及販賣桶云云，然查：上訴
    人自承被上訴人法定代理人簡玉枝於106年9月1日已接管工
    廠（見本院卷第263頁），此顯係以第一份買賣契約書為接
    管之依據；又第一份不動產買賣契約書係將買賣標的即土地
    、廠房、機械設備及雙冠公司之動產設備以總價1億1千萬之
    方式記載，未區分不動產及雙冠公司之工廠買賣，因不動產
    及工廠係分屬上訴人及雙冠公司所有，是被上訴人抗辯有就
    不動產部份價金7,200萬元及雙冠公司部分之買賣價金3,800
    萬元分別製作契約，以利計算相關稅捐之需要，應為可信。
    再觀之第二份不動買賣契約及工廠買賣契約之內容，均未記
    載106年8月24日簽訂之不動產買賣契約書無效或作廢等語句
    ，是上訴人主張第一份不動產買賣契約書業經作廢而無效乙
    節，即難憑信，則該第一份不動產買賣契約書自足作為買賣
    標的範圍之認定依據。
　⒊又依系爭契約第5條第1項及第3項之約定：「依乙方提供之原
    料、代工服務，包括原有設備、製造與倉儲」、「若因生產
    甲方而需添置之專用設備如模具等經甲方同意後，費用由甲
    方負擔，該設備所有權歸屬甲方，但乙方負責保管。」，上
    開「原有設備」即包括原有之生啤酒販賣桶、生啤酒運送桶
    。否則該原有生啤酒販賣桶、生啤酒運送桶如為上訴人所有
    ，為上訴人提供給被上訴人公司使用者，兩造即無須再針對
    原有之生啤酒販賣桶、配送桶外，另行約定「若因生產甲方
    而需添置之專用設備如模具等經甲方同意後，費用由甲方負
    擔，該設備所有權歸屬甲方，但乙方負責保管」之必要。
　⒋至上訴人與力弘公司雖曾簽立切結書，記載「甲方（即力弘
    公司）於106年9月1日收購雙冠公司，乙方（即上訴人）同
    意在委託力宏生技股份有限公司代工生產生啤酒期間其所擁
    有之10L.20L.啤酒內膽（即啤酒運送桶）及專利販賣機（即
    啤酒販賣桶）供甲方共同使用，唯需增加用量時甲方需取得
    乙方同意委託生產，以確保乙方之專利保障」（見原審卷一
    第291頁）。然此與前開系爭契約第5條第1項及第3項之約定
    內容，文義解釋上實有矛盾，應以之後所簽訂之系爭契約為
    據。況上訴人既認定兩造之代工契約期間仍然存續，且被上
    訴人並無新添置上訴人之專利設備如生啤酒販賣桶、生啤酒
    運送桶等，是被上訴人即使有使用上開物品，亦屬有權使用
    。上訴人並未舉證證明被上訴人有何不法使用該專利設備之
    情事，且上訴人公司亦非該專利設備之專利權人，自難認被
    上訴人有何侵害上訴人專利權之行為。
　⒌至上訴人指稱被上訴人直接出貨給上訴人之客戶長榮國際股
    份有限公司基隆分公司（下稱基隆長榮桂冠酒店）、大鼎活
    蝦餐廳股份有限公司（下稱大鼎活蝦餐廳）、華潮手創料理
    店、流民棧餐廳，乃違反誠信原則，不法侵害其權利云云。
    惟如前所述，第一份不動產買賣契約書附件二第3點約定賣
    方廠房買賣包括土地、廠房、機具設備、廠商進貨資料，其
    中廠商資料之提供即屬被上訴人將來從事經營時得以交易往
    來之對象。且第一份、第二份不動產買賣契約書、工廠買賣
    契約或兩造簽訂之系爭契約，均無約定被上訴人不得與上訴
    人既有客戶交易。上訴人於107年8月6日爆發財務危機，負
    責人陳芳賜躲債不知所蹤，上訴人之客戶無法由經銷業務取
    得商品，而直接向製造廠商即被上訴人購買，基於經濟交易
    自由原則，尚非法所不許。又上訴人亦無法證明被上訴人與
    上訴人之客戶基隆長榮桂冠酒店、大鼎活蝦餐廳、華潮手創
    料理店、流民棧餐廳，有何以不法之交易行為而侵害其權利
    之情事。是上訴人此部分之主張，自屬無據。
　⒍又上訴人另主張被上訴人強占其放在安坑貨運站倉庫內之25
    桶生啤酒及其放在客戶營業場所之販賣桶等情（見原審卷一
    第281頁），並未舉證以實其說，亦難信為真正。
　⒎基上，上訴人既未能舉證證明被上訴人有何侵害其權利之不
    法侵害行為，則其主張被上訴人應負民法第184條第1項規定
    之侵權行為責任，即不可採。　　
  ㈢又本件被上訴人並無債務不履行或侵害上訴人權利之侵權行
    為，已如前述。是上訴人主張之損害金額是否合理，即無予
    以審究之必要。
六、綜上所述，上訴人依系爭契約、民法第227條或同法第184條
    第1項規定，請求被上訴人給付300萬元，及自起訴狀繕本送
    達之翌日起至清償日止，按年息百分之5計算之利息，非屬
    正當，不應准許。從而原審所為上訴人敗訴之判決，並無不
    合。上訴論旨指摘原判決不當，求予廢棄改判，為無理由，
    應駁回其上訴。
七、本件事證已臻明確，兩造其餘之攻擊或防禦方法及所用之證
    據，經本院斟酌後，認為均不足以影響本判決之結果，爰不
    逐一論列，附此敘明。
八、據上論結，本件上訴為無理由，依民事訴訟法第449條第1項
    、第78條，判決如主文。
中　　華　　民　　國　　111 　年　　4 　　月　　20　　日
                  民事第五庭    審判長法  官  藍雅清 
                      
                                      法  官  陳春長

                                      法  官  張季芬
上為正本係照原本作成。
上訴人如不服本判決，應於收受送達後20日內向本院提出上訴書
狀，其未表明上訴理由者，應於提出上訴後20日內向本院補提出
理由書狀（均須按他造當事人之人數附繕本），上訴時應提出委
任律師或具有律師資格之人之委任狀；委任有律師資格者，另應
附具律師資格證書及釋明委任人與受任人有民事訴訟法第466條
之1第1項但書或第2項（詳附註）所定關係之釋明文書影本。如
委任律師提起上訴者，應一併繳納上訴審裁判費。　　　
被上訴人不得上訴。
中　　華　　民　　國　　111 　年　　4 　　月　　20　　日

                                      書記官  王雪招
【附註】
民事訴訟法第466條之1：
⑴對於第二審判決上訴，上訴人應委任律師為訴訟代理人。但上
  訴人或其法定代理人具有律師資格者，不在此限。
⑵上訴人之配偶、三親等內之血親、二親等內之姻親，或上訴人
  為法人、中央或地方機關時，其所屬專任人員具有律師資格並
  經法院認為適當者，亦得為第三審訴訟代理人。
民事訴訟法第466條之2第1項：
上訴人無資力委任訴訟代理人者，得依訴訟救助之規定，聲請第
三審法院為之選任律師為其訴訟代理人。